【裁判字號】    95,上易,1489
【裁判日期】    950926
【裁判案由】    詐欺
【裁判全文】
臺灣高等法院刑事判決                95年度上易字第1489號
上  訴  人
即  被  告  甲○○原名林榮枝.
選任辯護人  金學坪律師
            王令冠律師
上列上訴人即被告因詐欺案件，不服臺灣板橋地方法院94年度易
字第656 號，中華民國95年5 月18日第一審判決（起訴案號：臺
灣板橋地方法院檢察署93年度偵字第19184 號），提起上訴，本
院判決如下：
    主      文
上訴駁回。
    事實及理由
一、本案經本院審理結果，認第一審判決以被告甲○○之所為，
    係犯刑法第339 條第1 項之詐欺取財罪，爰酌情判處有期徒
    刑2 年4 月。經核其認事及用法均無違誤，量刑亦甚允當，
    應予維持，並引用第一審判決書（如附件，其中事實一、第
    38列所載「甲○○」之前，應加載「至」字；理由一、第2
    列所載「接替」，應更正為「競選」；理由一、(三)第41列、
    第42列、第46列、第58列、第67列、第126 列、第167 列、
    第191 列、第327 列、第339 列分別所載「知知」、「柑園
    分會」、「問題」、「知知」、「第十屆」、「林榮義」、
    「褫補」、「現在」、「林榮友」、「法務部調查局」，應
    依序更正為「告知」、「柑園辦事處」、「問」、「告知」
    、「第十四屆」、「林榮枝」、「遞補」、「現金」、「林
    榮枝」、「內政部警政署刑事警察局」；理由一、(三)第319
    列至第320 列所載「偵查中及本院審理時」，應予刪除；理
    由一、(七)第8 列所載「倒地」，應更正為「倒閉」。另證人
    乙○○、陳相儒、丁泳翎及黃明德等人於法務部調查局臺北
    縣調查站詢問時所為之陳述，被告未於本院言詞辯論終結前
    聲明異議〔本院95年8 月23日準備程序筆錄第4 頁及95年9
    月12日審判筆錄第9 頁〕，依刑事訴訟法第159 條之5 第2
    項、第1 項規定，視為於審判程序同意作為證據，本院審酌
    該陳述作成時之情況，認為適當，均得為證據；證人乙○○
    、陳相儒及丁泳翎等人於偵查中向檢察官所為之陳述，業經
    具結，本院審酌該陳述作成之客觀條件及環境，認其心理狀
    態健全，並無受到脅迫、利誘或詐欺，自非顯有不可信之情
    形，依刑事訴訟法第159 條之1 第2 項之規定，均得為證據
    ，應予補正）記載之事實、證據及理由。
二、被告提起上訴猶執陳詞，以其並未收受告訴人乙○○所指之
    新臺幣（下同）0000000 元云云。被告之選任辯護人為被告
    辯護意旨以：(一)證人乙○○、陳相儒及丁泳翎等人對於該00
    00000 元係由何人籌款、付款時間及裝款袋子顏色之證述，
    莫衷一是，無從證明被告確已收受該0000000 元；(二)縱被告
    曾收取告訴人所交付之0000000 元，惟被告係對告訴人稱俟
    林三文違反農會法之案件（即臺灣板橋地方法院90年度訴字
    第1193號案件）繫屬臺灣高等法院後，猶有將林三文處以重
    刑之機會，然該案經臺灣板橋地方法院判處林三文有期徒刑
    6 月，並得易科罰金，乙○○等人並未就該案聲請檢察官提
    起上訴，被告尚無從向臺灣高等法院之法官進行關說，本案
    未進入行為人以欺罔手段使人陷於錯誤之行為情狀，被告並
    未著手於詐欺罪之構成要件行為。
三、按證據之證明力，由法院就全部訴訟資料，作合理之自由判
    斷，以定其取捨，枝節部分縱令先後未盡一致或互有出入，
    顯無關其本人親歷部分證言之憑信性，但事實審法院本於審
    理所得之心證，就其證言主要部分認為確實可信，予以採取
    ，尚非法所不許，非謂一有不符或矛盾，即應認其全部不可
    採（最高法院79年度台上字第1007號及84年度台上字第6056
    號判決意旨參照）。經查，綜觀證人乙○○、陳相儒、丁泳
    翎及黃明德等人對於告訴人乙○○如何籌得上開持以交付被
    告之0000000元，已就個人所經歷之部分，翔為證述，並與
    告訴人乙○○所提出陳相儒臺北縣樹林市農會存摺（偵查卷
    第15頁）及金律有限公司華南商業銀行中壢分行存摺（向黃
    明德借用，偵查卷第16頁）所登載於90年9月14日分別提款
    0000000元、800000元，互可勾稽，自堪採憑。至於部分如
    籌款經過、付款確實時間及裝款袋子顏色等細節，上開證人
    之證述未趨一致，乃因證人非全程參與，而無法窺其全貌，
    尚與常情無悖。
四、次查，原審法院於95年3 月2 日當庭勘驗告訴人提出之錄音
    帶，其中被告於與告訴人夫妻之對話中，迭次稱「我有去跟
    他說，我有去跟他說，我有去跟他說，他說好啦．．．」（
    譯文附原審卷第100 頁），經本院質以究係何意，被告竟答
    稱「不記得了」（本院95年8 月23日準備程序筆錄第2 頁）
    ，益見其情虛。被告所辯未曾收受告訴人所交付之0000000
    元，無非卸責之詞，不足採信。
五、復查，被告既係基於為自己不法所有之意圖，向告訴人誑稱
    認識臺灣高等法院法官，可經由彼等向臺灣板橋地方法院承
    辦該院90年度訴字第1193號林三文違反農會法案件之法官關
    說，令林三文受判逾6 月以上之刑，致告訴人乙○○誤信，
    依被告之囑，將0000000 元現金放置被告事先交付之背包，
    再送至被告住處，交予被告親收，被告顯已著手於詐欺犯罪
    之實行，並達既遂之程度。選任辯護人上開為被告辯護意旨
    尚有誤會。
六、綜上所述，被告提起上訴及選任辯護人為被告所具之辯護意
    旨，均無理由，應予駁回。
七、被告之選任辯護人於本案95年9 月12日辯論終結並定同年月
    26日宣判前之95年9 月22日具狀到院，泛以：被告刻與告訴
    人積極洽商和解中，告訴人同意對被告提出詐欺告訴係出於
    誤會，本案尚有應行調查之處，請准再開辯論。查本案之事
    證已臻明確，本院認無再行調查、辯論之必要，併予敘明。
據上論斷，應依刑事訴訟法第368 條、第373 條，判決如主文。
本案經檢察官吳國南到庭執行職務。
中    華    民    國    95    年    9     月    26    日
                  刑事第十五庭審判長法  官  吳昭瑩
                                    法  官  王梅英
                                    法  官  王麗莉
以上正本證明與原本無異。
不得上訴。
                                    書記官  洪秋帆
中    華    民    國    95    年    9     月    27    日
附錄：本案論罪科刑法條全文
刑法第339 條第1 項：
意圖為自己或第三人不法之所有，以詐術使人將本人或第三人之
物交付者，處5 年以下有期徒刑、拘役或科或併科1000元以下罰
金。


司法院資訊處製作；財團法人民間司法改革基金會備份。
